【裁判字號】    94,交易,11
【裁判日期】    950613
【裁判案由】    過失傷害
【裁判全文】
臺灣澎湖地方法院刑事判決              94年度交易字第11號
    檢  察  官  臺灣澎湖地方法院檢察署檢察官
    被      告  乙○○
上列被告因過失傷害案件，經檢察官提起公訴（94年度偵字第449號）
，本院判決如下：
    主  文
乙○○從事業務之人，因業務上之過失傷害人，處有期徒刑柒月
。
    事  實
一、乙○○原擔任保證責任澎湖縣第一信用合作社（下稱澎湖一
    信）主席之司機，為從事駕駛業務之人，於民國94年3月30
    日上午10時許，駕駛澎湖一信所有之車牌號碼WX－5391號自
    小客車，沿澎湖縣馬公市○○路由東往西行方向行駛，途經
    同路段與永泰街之無號誌交叉路口，欲左轉駛入永泰街時，
    明知車輛行駛至交叉路口，轉彎車應讓直行車先行，並應注
    意車前狀況，隨時採取必要之安全措施，且依當時天候雖係
    陰雨、路面潮濕，但無障礙物，視線良好，並無不能注意之
    情形，竟疏未注意，猶以時速十公里之速度貿然左轉，適有
    翁張淑珍騎乘車牌號碼ZAD－545號輕型機車，沿新生路由西
    往東方向行駛，亦疏未注意行經無號誌之交叉路口應減速慢
    行，作隨時停車之準備，即貿然通過該路口，乙○○所駕自
    小客車左前車頭遂與甲○○○所騎乘機車發生碰撞，甲○○
    ○隨即人、車倒地，因而受有頭部外傷、腦挫傷、蛛網膜下
    腔出血、顏面撕裂傷4處、併右眶上神經損傷及左顏面神經
    損傷、上唇左側撕裂傷併左上顎牙齒斷裂3顆、左側肱骨骨
    折併橈神經損傷、左肩鈍挫傷併臂叢神經損傷等傷害。
二、案經被害人甲○○○訴由澎湖縣警察局馬公分局報請臺灣澎
    湖地方法院檢察署檢察官偵查起訴。
    理      由
一、訊據被告乙○○對其於右揭時地駕駛自小客車發生車禍致被
    害人甲○○○受傷之事實均供承不諱，核與告訴人甲○○○
    指述情節大致相符，並有澎湖縣警察局道路交通事故調查報
    告表(1)、(2)及照片10幀在卷可資佐證，而被害人甲○○○因
    本件車禍受有如事實欄所載之傷害，亦有診斷書一紙在卷可
    資佐證。雖被告辯稱：伊當日係駕車辦理健保卡，並非執行
    職務，且當時係被害人甲○○○自行撞上伊的車輛，伊之過
    失應無那麼重云云，惟查：
（一）刑法上所稱之業務，係指以反覆同種類之行為為目的之社
      會活動而言，本件被告平日以駕車為業，肇事當時又係在
      正常上班時間駕駛雇主之自小客車，縱此次其係為私務而
      駕車，但因與其駕車業務有直接關係，仍屬業務上之行為
      ，自應負特別注意義務（最高法院69台上字第13號、71
      台上字第7098號判例參照），故被告辯稱其肇事當時並非
      執行業務，無須負業務上過失責任云云，自無足採。
（二）本件肇事路段為無號誌交叉路口，有前開交通事故調查報
      告表在卷可稽，被告當時係由東往西方向行駛至該路口欲
      左轉，為轉彎車，被害人甲○○○則係由西往東方向行駛
      欲通過該路口，為直行車，在路權之歸屬上，被告所駕駛
      之轉彎車應讓告訴人直行車先行；而由現場圖之碎片位置
      位置落在新生路與永泰街右側車道來判斷，兩車發生碰撞
      之時間應係在告訴人甲○○○騎乘機車駛過該交叉路口之
      中心處。被告於偵查時既陳稱：「我在10多公尺前就有看
      到甲○○○的機車，我當時時速約10公里」等語，足證被
      告於車禍發生當時有足夠的反應時間採取煞車之措施，竟
      仍貿然左轉，而與已駛過交叉路口中心點之被害人發生碰
      撞，其未遵守路權規定而致肇事，過失程度自較被害人為
      重，被告辯稱被害人應負大部分的過失責任云云，亦難採
      信。
二、按汽車行駛時，駕駛人應注意車前狀況，並隨時採取必要之
    安全措施；又汽車行駛至交叉路口，轉彎車應讓直行車先行
    ，道路交通安全規則第94條第3項、第102條第1項第6款前段
    分別定有明文。查本件被告於右揭時地駕駛自小客車，途經
    肇事地點，本應注意車前狀況，並隨時採取必要之安全措施
    ，及轉彎車應讓直行車先行，以防碰撞之發生，且依當時天
    候、路況、又無不能注意之情形，乃竟疏於注意車前狀況及
    讓直行車先行，猶貿然以10公里之速度左轉，致被害人甲○
    ○○煞避不及而致本件肇事，自有過失。雖被害人甲○○○
    騎乘機車，行經該處，未注意減速慢行，作隨時停車之準備
    ，猶貿然通過該路口，同為本件車禍發生之原因，但被告之
    過失行為與之並存，而為危害發生之原因，仍應負過失責任
    。本件經送請臺灣省高屏澎區車輛行車事故鑑定委員會鑑定
    以及台灣省車輛行車事故覆議鑑定委員會覆議之結果均同此
    認定，有上開該委員會函文2紙在卷可稽。又被害人甲○○
    ○確因本件受有如事實欄所載之傷害，已如前所述，被告之
    過失行為與被害人之傷害結果間有相當因果關係。罪證明確
    ，被告過失犯行堪以認定。
三、本件被告為從事駕駛業務之人，於執行業務中開車肇事，致
    人受傷，核其所為，係犯刑法第284條第2項之業務過失傷害
    罪。爰審酌被告於肇事後未與被害人達成民事和解，又未全
    部坦承犯行，被害人傷勢頗重，且本件車禍之發生，被害人
    亦與有過失等一切情狀，依法量處如主文所示之刑，以示懲
    儆。
據上論斷，應依刑事訴訟法第299條第1項前段，刑法第284條第2
項，罰金罰鍰提高標準條例第1條前段，判決如主文。
本案經檢察官丙○○到庭執行職務
中    華    民    國    95    年    6     月    13    日
                  刑事庭  審判長法  官  管安露
                                法  官  李宛玲
                                法  官  陳順輝
以上正本證明與原本無異。
如不服本判決，應於判決送達後10日內，向本院提出上訴狀（須
附繕本）。
中    華    民    國    95    年    6    月    13    日
                                書記官  楊依靚
論罪法條：
刑法第284條第2項：
中華民國刑法第284條
從事業務之人，因業務上之過失傷害人者，處 1 年以下有期徒刑
、拘役或1 千元以下罰金，致重傷者，處 3 年以下有期徒刑、
拘役或2千元以下罰金。


司法院資訊處製作；財團法人民間司法改革基金會備份。
